【裁判字號】    89,小上,21
【裁判日期】    891115
【裁判案由】    給付管理費
【裁判全文】
臺灣臺北地方法院民事判決  八十九年度小上字第二一號
    上  訴  人  丁○○
    被  上訴人  溫布頓大廈管理委員會
    法定代理人  丙○○
    訴訟代理人  乙○○
                甲○○
右當事人間請求給付管理費事件，上訴人對於中華民國八十八年十二月三十一日本院
台北簡易庭八十八年度北小字第三三七九號第一審小額判決提起上訴，本院判決如左
：
    主  文
原判決關於命上訴人給付超過新台幣肆萬柒仟貳佰元及其遲延利息部分，及該部分假
執行之宣告，暨命上訴人負擔該部分訴訟費用之裁判，均廢棄。
右開廢棄部分，被上訴人在第一審之訴駁回。
上訴人其餘上訴駁回。
第一審及第二審訴訟費用，由上訴人負擔百分之九十五，餘由被上訴人負擔。
    事  實
甲、上訴人方面：
壹、聲明：
一、原判決廢棄。
二、駁回被上訴人在第一審之訴。
貳、陳述：
    除與原審判決書所載者相同者，茲予引用外，補稱：上訴人將系爭房屋及車位，
    委由當時保全管理公司邱主任負責出租，房屋未租出去，車位有租出去，就自民
    國八十一年起開始以租金抵付管理費，當時並未成立大廈管理委員會，事後若成
    立亦未通知上訴人，其間改選等亦未通知上訴人，故被上訴人無權要求上訴人償
    還管理費。再被上訴人請求之費用中包括第四台之費用，但系爭房屋無人居住且
    本人並未同意安裝第四台。又若上訴人有積欠管理費，被上訴人應於積欠時立即
    通知上訴人補繳，不該拖欠數年才追繳。被上訴人應向侵占公款之保全管理公司
    追討，不應轉向上訴人追討管理費。另希望被上訴人提供邱主任之資料，以便上
    訴人向他追討等語。
參、證據：
    提出委託書、函件影本各一件為證。
乙、被上訴人方面：
壹、聲明：
    駁回上訴。
貳、陳述：
    與原審判決書所載者相同，茲予引用。
參、證據：
    援用原審之立證方法。並提出會議紀錄、溫布頓大廈管理委員會成立報備函及本
    院八十八年度北小字第三四一０號民事判決（均影本）為證。
    理    由
一、被上訴人於原審起訴主張：上訴人係門牌號碼台中市○○路九ＯＯ號十一樓之二
    房屋之所有權人，為溫布頓大廈之區分所有權人，應依約給付管理費。然上訴人
    自八十六年一月起至八十八年六月止，共計欠繳管理費新台幣（下同）五萬零二
    百元（每期管理費三千二百八十元、車位費四百元、第四台費用二百元，共計十
    五期，再抵扣八十八年五月至八月車位出租所得之租金共八千元計算而來），迭
    經催討，均置之不理等語，而訴請上訴人給付五萬零二百元，及自起訴狀繕本送
    達之翌日即八十八年十月二十一日起至清償日止按年息百分之五計算之利息。
二、上訴人於原審辯稱：上訴人自八十一年間開始，即以車位出租所得之租金來抵付
    管理費，當時係交由管理公司幫渠處理，不清楚車位是否一直均有出租等語。並
    上訴指稱：八十一年起開始以車位租金抵付管理費時，當時並未成立大廈管理委
    員會，事後若成立亦未通知上訴人，其間改選等亦未通知上訴人，故被上訴人無
    權要求上訴人償還管理費。再被上訴人請求之費用中包括第四台之費用，但系爭
    房屋無人居住且本人並未同意安裝第四台。又若上訴人有積欠管理費，被上訴人
    應於積欠時立即通知上訴人補繳，不該拖欠數年才追繳。被上訴人應向侵占公款
    之保全管理公司追討，不應轉向上訴人追討管理費等語。
三、經查：
（一）前述被上訴人主張之事實，業據其於原審提出管理費繳交明細資料、欠繳管理
      費明細表、會議紀錄、公告、溫布頓大廈管理委員會成立報備函、車位租金收
      款證明單、存證信函等為證，及於上訴時提出會議紀錄、溫布頓大廈管理委員
      會成立報備函為證，核屬相符。
（二）依被上訴人於原審提出之溫布頓大廈管理委員會成立報備函觀之，溫布頓大廈
      管理委員會於八十五年間已報備成立，且被上訴人於本件請求上訴人給付之管
      理費用係自八十六年一月起至八十八年六月止欠繳之管理費，故上訴人指稱：
      八十一年起開始上訴人以車位租金抵付管理費時，當時並未成立大廈管理委員
      會，故被上訴人無權要求上訴人償還本件管理費等語，顯屬誤會。被上訴人之
      前揭請求，業已先行抵扣八十八年五月至八月車位出租所得之租金共八千元，
      上訴人對此並無爭執。但上訴人指稱：其早自八十一年起已開始以車位租金抵
      付管理費等語，此為被上訴人所否認，自應由上訴人負舉證之責，然上訴人就
      此祇謂係邱主任之人代為出租，別未舉出確切證據以資證明，尚無可採。
（三）被上訴人訴請上訴人繳付之管理費共五萬零二百元，其計算方法為自八十六年
      一月起至八十八年六月止，每期管理費三千二百八十元、車位費四百元、第四
      台費用二百元，共計十五期，再抵扣八十八年五月至八月車位出租所得之租金
      共八千元計算而來，業如前述。上訴人上訴指稱：被上訴人請求之費用中包括
      第四台之費用，但其所有之系爭房屋無人居住且上訴人並未同意安裝第四台，
      故被上訴人無權請求此部分費用等語。按一般公寓或大樓之管理委員會，為降
      低住戶安裝第四台之費用及為使安裝事宜齊一，而經決議統一安裝某業者之第
      四台者，雖事所常見。然對不為安裝及使用第四台之住戶言，自無可強令其安
      裝；其未曾由之受有任何利益，更無可對之亦一律收取費用。故上訴人此部分
      之主張，為可採取。
四、綜上所述，被上訴人訴請上訴人給付之管理費用共五萬零二百元及法定遲延利息
    ，其中四萬七千二百元及法定遲延利息部分，為有理由，應予准許。逾此部分之
    請求，即其中第四台費用共三千元（每期二百元，共十五期）及法定遲延利息部
    分，為無理由，應予駁回。
五、原審為被上訴人全部勝訴之判決，並以本件訴訟標的金額在十萬元以下，依民事
    訴訟法第四百三十六條之二十規定，而依職權宣告假執行。其判命上訴人給付超
    過前開四萬七千二百元及法定遲延利息部分，及宣告該部分得假執行，自有違誤
    。上訴人之上訴意旨指摘此部分不當，求予廢棄改判，自有理由，爰將原判決此
    部分廢棄，駁回此部分被上訴人在第一審之訴。原判決其餘部分並無不合，上訴
    意旨指摘原判決不當，求予廢棄改判，為無理由，應駁回其上訴。
六、結論：
    本件上訴為一部有理由，一部無理由，依民事訴訟法第四百三十六條之一第三項
    、第四百四十九條第一項、第四百五十條、第四百六十三條、第七十九條但書，
    判決如主文。
中    華    民    國    八十九      年      十一      月    十五      日
                                  民事第五庭審判長法  官  邱新福
                                                  法  官  林麗玲
                                                  法  官  陳惠生
右為正本係照原本作成
本判決不得上訴
中    華    民    國    八十九      年    十一    月        十五      日
                                                書  記  官  魏淑娟


司法院資訊處製作；財團法人民間司法改革基金會備份。
